【裁判字號】    96,交易,753
【裁判日期】    970530
【裁判案由】    過失傷害
【裁判全文】
臺灣臺北地方法院刑事判決             96年度交易字第753號
公  訴  人  臺灣臺北地方法院檢察署檢察官
被      告  甲○○
上列被告因過失傷害案件，經檢察官提起公訴（96年度偵字第
21870號），本院判決如下：
    主  文
甲○○無罪。
    理  由
一、公訴意旨略以：被告甲○○於民國96年6月20日20時50分許
    ，駕駛車牌號碼4235-HH號自小客車，途經臺北市○○區○
    ○路4巷無號誌交岔路口時，原應注意行經上開無號誌之交
    岔路口時，應減速慢行，作隨時停車之準備；且行車時應注
    意車前狀況，隨時採取必要安全措施，而依當時情形，並無
    不能注意之情事，竟疏未注意，仍貿然前行，適有告訴人乙
    ○○騎乘車牌號碼ANO-536號重型機車（起訴書另贅載「搭
    載其妻連田美麗，沿承德路4段10巷西往東行駛」等與本案
    無涉文字），行經前開無號誌之交岔路口，亦未注意車前狀
    況及減速慢行及注意機車行駛至無號誌之交岔路口，如同為
    直行車，左方車應暫停讓右方車先行，致該2車在上開路口
    發生車禍，造成乙○○受有左手肘（起訴書誤載為「左手叉
    」）、左膝挫傷、左手（起訴書誤載為右手）擦傷等傷害，
    因認被告甲○○涉有刑法第284條第1項之過失傷害罪嫌。
二、按犯罪事實應依證據認定之，無證據不得認定犯罪事實，刑
    事訴訟法第154條第2項定有明文，又認定犯罪事實所憑之證
    據，雖不以直接證據為限，間接證據亦包括在內；然而無論
    直接或間接證據，其為訴訟上之證明，須於通常一般之人均
    不致有所懷疑，而得確信其為真實之程度者，始得據為有罪
    之認定，倘其證明尚未達到此一程度，而有合理之懷疑存在
    時，自應為被告無罪之判決，最高法院76年度台上字第4986
    號判例意旨可資參照。又按汽車行駛時，駕駛人應注意車前
    狀況，並隨時採取必要之安全措施，道路交通安全規則第93
    條第2款、第94條第3項固定有明文，於車輛行經交岔路口而
    與其他行車方向車輛交會時，遵守上開規定固可避免車輛因
    未及注意車前狀況而撞及沿其他行進方向、通過交岔路口之
    車輛或行人之危害產生，然上開規定本非用以避免於穿越交
    岔路口已經過半而為其他行車方向車輛自側面撞及之情形發
    生，於此情形下若無其他違反注意義務之情事存在，自不能
    率以行為人未注意車前狀況，遽為被告不利認定之依據。
三、訊之被告甲○○固不諱言有於96年6月20日晚間8時50分許駕
    駛車牌號碼4235-HH號自小客車沿臺北市○○區○○路4巷東
    往西方向行駛，行經福興路4巷與福興路交岔口時，與沿福
    興路南往北方向行駛、由告訴人乙○○騎乘之車牌號碼ANO-
    536號重型機車發生碰撞，告訴人因而受有左手肘、左膝挫
    傷、左手擦傷之傷害等情，惟堅詞否認有何過失傷害犯行，
    辯稱：伊於經上開交岔路口時，有先暫停察看左右來車，於
    慢速繼續前行並已通過該交岔路口一半時，告訴人所駕機車
    始撞及伊車左前輪處，伊並無未減速慢行或未注意車前狀況
    之違規行為等語。
四、公訴意旨認被告有過失傷害犯嫌，無非係以告訴人乙○○之
    指述、道路交通事故現場圖、調查報告表(一)、(二)、現場照片
    6幀、臺北市立萬芳醫院甲種診斷證明書等為其論據。經查
    ：
    (一)被告甲○○於96年6月20日晚間8時50分許，駕駛車牌號碼
      4235-HH號自小客車沿臺北市○○區○○路4巷東往西方向
      行駛，行經福興路4巷與福興路交岔口時，與沿福興路南
      往北方向行駛、由告訴人乙○○騎乘之車牌號碼ANO- 536
      號重型機車發生碰撞，乙○○因而受有左手肘、左膝挫傷
      、左手擦傷之傷害等情，業為被告所是認，核與證人即告
      訴人乙○○證述內容相符，並有卷附道路交通事故現場圖
      、現場照片6幀、臺北市立萬芳醫院甲種診斷證明書等可
      資佐證，此部分事實固堪認定。
    (二)次查：臺北市○○區○○路與福興路4巷交岔路口於本件
      肇事時並未區○○○道與幹線道、亦未設有號誌及停讓標
      誌等情，有卷附道路交通事故調查報告表(一)、現場照片、
      公務電話紀錄等在卷可稽。又訊之被告甲○○供稱肇事前
      行近該交岔路口時，有減速停車向左右兩方察看無來車始
      起步前行，因係剛起步前行，肇事時時速甚慢（見偵卷第
      5 頁、第32頁、本院97年5月16日審判筆錄），且證人即
      告訴人乙○○亦不諱言被告所駕車牌號碼4235-HH自小客
      車，於肇事前係在福興路4巷口停車後起步向前行駛等語
      （見偵卷第4頁），是被告確有於無號誌交岔路口減速慢
      行之舉措，可堪認定；再觀諸被告與告訴人車輛碰撞情形
      與地點，係被告所駕車牌號碼4235-HH號自小客車之左前
      車頭側邊部分與告訴人所騎車牌號碼ANO- 536號重型機車
      之前車頭發生碰撞，碰撞地點係該交岔路口正中央，被告
      所駕自小客車之前半車身已經通過路口中線，而告訴人所
      騎重型機車雖跨越對向車道但並未穿越路口中線等情，有
      卷附現場照片、道路交通事故調查報告表(二)等可資查考，
      訊之證人即告訴人亦證稱：「我見該自小客車突然出來，
      我便煞車向左閃避時，我車前車頭左側與該車左前車角碰
      撞而肇事。」「我車子的右側撞到的是被告車輛左側車燈
      的下緣。」（見偵卷第4頁、本院97年5月16日審判筆錄）
      ，核與被告所述情形相符，足見本件車禍之發生，係被告
      所駕自小客車甫通過交岔路口中線時，告訴人所駕重型機
      車自側面撞及被告所駕自小客車而發生，告訴人另指稱被
      告所駕自小客車撞及伊所駕重型機車云云，顯非可採。綜
      上，被告既已有於行經無號誌之交岔路口時，停車再開並
      減速慢行之情，又係告訴人所騎重型機車撞及已經通過交
      岔路口中線之被告所駕自小客車，而無被告未注意車前狀
      況、未隨時採取必要之安全措施之過失情節可言，此外，
      復查無被告有何其他違反注意義務之情形，是告訴人雖有
      因上開車禍事故而受有上開傷害，然尚難認係被告之過失
      行為所致，臺北市政府警察局交通警察大隊道路交通事故
      初步分析研判表（見偵卷第34頁之次頁）、臺北市車輛行
      車事故鑑定委員會鑑定意見書（附於本院卷）亦均同此認
      定。公訴人另聲請就臺北市車輛行車事故鑑定委員會鑑定
      意見再行覆議，因本件事證已明，即無必要，亦此敘明。
五、綜上所述，本件被告雖有駕車與告訴人所騎重型機車於上開
    時地發生碰撞而致告訴人受有上開傷害之情，然被告就上開
    傷害結果之發生，並無何違反注意義務而有過失行為之情形
    ，此外，復查無其他積極證據足認被告有公訴意旨所指過失
    傷害犯行，不能證明被告犯罪，依前開說明，自應為被告無
    罪之諭知。
據上論斷，應依刑事訴訟法第301條第1項，判決如主文。
本案經檢察官高怡修到庭執行職務
中    華    民    國    97    年    5     月    30    日
                  刑事第六庭    法  官  張永宏
以上正本證明與原本無異。
如不服本判決，應於判決送達後10日內，向本院提出上訴狀。
                                書記官  陳怡君
中    華    民    國    97    年    5     月    30    日


司法院資訊處製作；財團法人民間司法改革基金會備份。
